臺灣臺北地方法院刑事判決　　　　　　　95年度易字第2083號
公　訴　人　臺灣臺北地方法院檢察署檢察官
被　　　告　乙○○
上列被告因違反動產擔保交易法案件，經檢察官提起公訴（九十
五年度偵字第一八四九五號），嗣於本院準備程序進行中，被告
就被訴事實為有罪之陳述，經本院合議庭認為適當後，裁定由受
命法官獨任進行簡式審判程序，判決如下：
    主      文
乙○○共同動產擔保交易之債務人，意圖不法之利益，將標的物
出質，致生損害於債權人，處有期徒刑參月，如易科罰金，以銀
元參佰元即新臺幣玖佰元折算壹日。
    事      實
一、乙○○與其成年友人「陳志成」（未經起訴），基於共同之
    犯意聯絡，推由乙○○出面，於民國九十四年三月二十九日
    與台新國際商業銀行股份有限公司（下稱台新銀行）簽訂汽
    車貸款申請書（「陳志成」則於申請書上列名為「連絡人」
    ），向該行申請汽車貸款，乙○○並於同年四月四日，以動
    產抵押債務人之身分與該行簽訂車輛動產抵押契約書，由乙
    ○○提供其所有車牌號碼V4─8838號自用小客車，設定新臺
    幣（下同）四十八萬元之最高限額動產抵押權予台新銀行，
    向該行抵押借款三十二萬元，約定自九十四年四月二十九日
    起至九十七年三月二十九日止，以每個月為一期，，每期應
    付一萬一千七百三十元之方式償還，並於九十四年四月七日
    向臺北市監理處辦理動產擔保交易之登記。詎乙○○與「陳
    志成」僅繳納六期之分期付款價金，即未依約續繳分期款，
    嗣更意圖不法之利益，於九十五年一月二十三日，「陳志成
    」帶同乙○○前往嘉義市○○路○段四十六號之大昌當鋪，
    由乙○○出面將前揭V4─8838號自用小客車以九萬元之價格
    典當得現，而共同處分動產擔保交易之標的物（該車嗣未贖
    回，已於九十五年六月間流當），致債權人台新銀行追索無
    著而受有損害。
二、案經台新銀行訴由臺灣臺北地方法院檢察署檢察官偵查起訴
    ；嗣於本院準備程序進行中，乙○○就被訴事實為有罪之陳
    述，本院改依簡式審判程序審理。
    理      由
一、訊據被告乙○○對於上開事實坦承不諱（見本院九十六年一
    月二十二日準備程序筆錄、同日簡式審判筆錄），核與告訴
    人台新銀行代理人甲○○、蔡錦洲指訴情節相符；並有台新
    銀行汽車貸款申請書、車輛動產抵押契約書、臺北市監理處
    動產擔保交易登記證明書、存證信函，及大昌當鋪提供之乙
    ○○國民身分證、汽車行車執照、當票、委託切結書在卷可
    稽（見九十五年度他字第四五七六號卷第二至五頁、第二十
    六至二十九頁），足認被告前揭出於任意性之自白與事實相
    符。被告於分期價款未清償前，任意將動產擔保交易之標的
    物出質於他人，自已生損害於債權人無訛。本件事證明確，
    被告犯行堪以認定，應依法論科。
二、被告行為後，九十四年一月七日修正、九十四年二月二日公
    布之刑法部分修正條文已於九十五年七月一日施行。按行為
    後法律有變更者，適用行為時之法律，但行為後之法律有利
    於行為人者，適用最有利於行為人之法律，現行刑法第二條
    第一項定有明文。此條規定乃與刑法第一條罪刑法定主義契
    合，而貫徹法律禁止溯及既往原則，係規範行為後法律變更
    所生新舊法律比較適用之準據法，是刑法第二條本身雖經修
    正，但刑法第二條既屬適用法律之準據法，本身尚無比較新
    舊法之問題，應一律適用裁判時之現行刑法第二條規定以決
    定適用之刑罰法律，先予釋明。又本次刑法修正之比較新舊
    法，應就罪刑有關之共犯、未遂犯、想像競合犯、牽連犯、
    連續犯、結合犯，以及累犯加重、自首減輕暨其他法定加減
    原因（如身分加減）與加減例等一切情形，綜其全部罪刑之
    結果而為比較（最高法院九十五年五月二十三日九十五年度
    第八次刑庭會議決議參照）。
  (一)刑法第二十八條共犯之規定，於修正前規定為：「二人以上
    共同實施犯罪之行為者，皆為正犯」，修正施行後之規定為
    ：「二人以上共同實行犯罪之行為者，皆為正犯」，其條文
    之修正屬法理之明文化，對被告而言並無有利或不利之情形
    ，自無新舊法比較之問題，而應逕行適用裁判時法。
  (二)關於易科罰金部分，修正前刑法第四十一條第一項前段係規
    定：「犯最重本刑為五年以下有期徒刑以下之刑之罪，而受
    六個月以下有期徒刑或拘役之宣告，因身體、教育、職業、
    家庭之關係或其他正當事由，執行顯有困難者，得以一元以
    上三元以下折算一日，易科罰金」，而斯時易科罰金之折算
    標準，依修正前罰金罰鍰提高標準條例第二條（該條規定現
    已刪除）規定，係就其原定數額提高為一百倍折算一日，並
    依現行法規所定貨幣單位折算新臺幣條例第二條折算為新臺
    幣，則適用舊法之結果，易科罰金之折算標準應以銀元一百
    元至三百元即新臺幣三百元至九百元折算一日；惟修正後刑
    法第四十一條第一項前段則規定：「犯最重本刑為五年以下
    有期徒刑以下之刑之罪，而受六個月以下有期徒刑或拘役之
    宣告者，得以新臺幣一千元、二千元或三千元折算一日，易
    科罰金」，而將有期徒刑或拘役易科罰金之標準提高。經比
    較新舊法之結果，認適用新法關於易科罰金之規定，對被告
    並非較為有利，自應依刑法第二條第一項前段，適用修正前
    易科罰金之相關規定。
三、核被告所為，係犯動產擔保交易法第三十八條之動產擔保交
    易債務人將標的物出質罪。被告與名為「陳志成」之成年友
    人，就前揭犯罪之實施，有犯意聯絡及行為分擔，應論以共
    同正犯。被告將標的物出質，必然含有將標的物遷移之行為
    ，其遷移之低度行為應為出質之高度行為所吸收，不另論罪
    。爰審酌被告於分期價款未繳清前，即將他人財物予以出質
    之犯罪動機、目的、手段，侵害他人法益之情節及被害人受
    損害之程度，暨犯後坦承犯行之態度等一切情狀，量處如主
    文所示之刑，並依修正前刑法第四十一條第一項前段、罰金
    罰鍰提高標準條例第二條、現行法規所定貨幣單位折算新臺
    幣條例第二條等規定，就所宣告之刑諭知以銀元三百元即新
    臺幣九百元折算一日之易科罰金折算標準。
據上論斷，應依刑事訴訟法第二百七十三條之一第一項前段，第
二百九十九條第一項前段，動產擔保交易法第三十八條，刑法第
二條第一項前段、第十一條前段、第二十八條，修正前刑法第四
十一條第一項前段，罰金罰鍰提高標準條例第一條前段，修正前
罰金罰鍰提高標準條例第二條，現行法規所定貨幣單位折算新臺
幣條例第二條，判決如主文。
本案經檢察官林達到庭執行職務。
中　　華　　民　　國　　96　　年　　2 　　月　　5 　　日
　　　　　　　　　刑事第十一庭  法　官　林庚棟
以上正本證明與原本無異。
如不服本判決，應於判決送達後十日內，向本院提出上訴狀。
　　　　　　　　　　　　　　　　書記官　殷玉芬
中　　華　　民　　國　　96　　年　　2 　　月　　8 　　日
附錄本案論罪科刑法條全文：
動產擔保交易法第三十八條
動產擔保交易之債務人，意圖不法之利益，將標的物遷移、出賣
、出質、移轉、抵押或為其他處分，致生損害於債權人者，處三
年以下有期徒刑、拘役或科或併科六千元以下之罰金。
